ACORDAO-COMPLETO-2527213

ACÓRDÃO DE RELAÇÃO

ACÓRDÃO DE RELAÇÃO 1074/2022 ATA 4/2022 - PRIMEIRA CÂMARA

Acórdão 1074/2022-TCU-Primeira Câmara
Trata-se de atos de concessão de pensão civil emitidos pela Gerência Executiva do INSS em João Pessoa/PB. 
Considerando que, na concessão instituída pela Sra. Sonia Maria de Almeida Gomes Mendes, a Sefip identificou, como irregularidade, a contagem ponderada de tempo insalubre na aposentadoria da instituidora, sem amparo legal;
Considerando que o ato mencionado (Sisac 10163050-05-2015-000006-1) foi disponibilizado ao TCU em 7/3/2016, portanto, há mais de 5 anos;
Considerando que, nessa situação, incide a tese consignada a partir do julgamento do Recurso Extraordinário 636.553/RS, no qual:
O Supremo Tribunal Federal definiu que a fixação do prazo de cinco anos se afigura razoável para que as cortes de contas procedam à análise da legalidade dos atos de concessão inicial de aposentadoria, reforma ou pensão, após o qual estes serão considerados definitivamente registrados. 
Trata-se de prazo ininterrupto, a ser computado a partir da chegada do processo à respectiva corte de contas - ou, como definido pelo Ministro Roberto Barroso durante o julgamento, um verdadeiro período de "cinco anos tout court". 
Passado esse prazo sem finalização do processo, o ato restará automaticamente estabilizado. Abre-se, a partir daí, a possibilidade de sua revisão, nos termos do art. 54 da Lei 9.873/1999.
 Considerando os pareceres uníssonos da Sefip e do Ministério Público junto a este Tribunal, no sentido de considerar tacitamente registrado o ato de pensão civil instituído pela ex-servidora Sonia Maria de Almeida Gomes Mendes, com a subsequente proposta de revisão de ofício deste registro, e legais, as demais concessões constantes dos autos;  
Os Ministros do Tribunal de Contas da União ACORDAM, por unanimidade, com fundamento no art. 71, inciso III, da Constituição Federal de 1988, c/c os arts. 1º, inciso V, 39, inciso II, e 45, caput, da Lei 8.443/1992, e ainda com os arts. 143, inciso II, parte final, 260, § 1º, e 262, caput e § 2º, do Regimento Interno/TCU, em: 
a) considerar legais e conceder registro aos atos de concessão de pensão civil instituídos por Guilherme de Novaes Fernandes (XXX.865.284-XX) e Edmilson Fernandes de Oliveira (XXX.005.864-XX) ; 
b) considerando o que restou decidido pelo Supremo Tribunal Federal no RE 636.553, consignar, na base de dados dos sistemas Sisac e e-Pessoal, a anotação de registro tácito do ato de concessão de pensão civil instituído por Sônia Maria de Almeida Gomes Mendes (Sisac 10163050-05-2015-000006-1) ; 
c) remeter os autos à Sefip para que seja iniciada, em autos apartados, a revisão de ofício do registro tácito consignado na alínea "b" supra, sem prejuízo de, nos termos da Questão de Ordem 2/2006, suscitada pela Presidência na sessão de 16/8/2006 (Ata 33/2006-Plenário) , encaminhar os autos à Seses, para o sorteio de novo relator;
d) disponibilizar cópia desta deliberação à Gerência Executiva do INSS em João Pessoa/PB.
1. Processo TC-Processo 013.704/2020-6 (PENSÃO CIVIL) 
	1.1. Interessados: Joselito Mendes de Oliveira (XXX.444.307-XX) ; Josinete Soares de Novaes Fernandes (XXX.500.824-XX) ; Severina Jose da Silva (XXX.969.404-XX) .
	1.2. Entidade: Gerência Executiva do INSS em João Pessoa/PB.
	1.3. Relator: Ministro Vital do Rêgo.
	1.4. Representante do Ministério Público: Procurador Sergio Ricardo Costa Caribé.
	1.5. Unidade Técnica: Secretaria de Fiscalização de Integridade de Atos e Pagamentos de Pessoal e de Benefícios Sociais (Sefip) .
	1.6. Representação legal: não há.
	1.7. Determinações/Recomendações/Orientações: não há.

Primeira Câmara

Joselito Mendes de Oliveira (XXX.444.307-XX); Josinete Soares de Novaes Fernandes (XXX.500.824-XX); Severina Jose da Silva (XXX.969.404-XX).

VITAL DO RÊGO

não há.

Procurador Sergio Ricardo Costa Caribé.

PENSÃO CIVIL (PCIV)

Secretaria de Fiscalização de Integridade de Atos e Pagamentos de Pessoal e de Benefícios Sociais (Sefip).